【裁判字號】    98,訴,871
【裁判日期】    980810
【裁判案由】    侵權行為損害賠償
【裁判全文】
臺灣士林地方法院民事裁定               98年度訴字第871號
原      告  丙○○
                        樓之1.
被      告  加鼎企業有限公司
法定代理人  甲○
被      告  乙○○
                      （現於臺灣士林看守所羈押中）
上列當事人間因違反銀行法等案件提起附帶民事訴訟請求損害賠
償事件，經本院刑事庭裁定後移送前來（97年度附民字第193號
），本院裁定如下：
    主      文
原告之訴及其假執行之聲請均駁回。
訴訟費用由原告負擔。
    理      由
一、按因犯罪而受損害之人，以對於刑事被告及依民法負賠償責
    任之人請求回復其損害者為限，始得於刑事訴訟程序附帶提
    起民事訴訟，此為刑事訴訟法第487 條第1 項所明定，且其
    附帶提起之民事訴訟，如不合於上開法條所定之要件者，縱
    於刑事庭依刑事訴訟法第504 條第1 項將附帶之民事訴訟移
    送於民事庭後，亦不得將關於民事訴訟之法規，溯及於附帶
    提起民事訴訟之時，而予適用，仍應認其起訴為不合法（最
    高法院41年度臺抗字第4 號判例參照）。是「刑事法院得依
    刑事訴訟法第504 條第1 項規定，將附帶民事訴訟以裁定移
    送於該法院民事庭者，以刑事部分宣告被告有罪之判決者為
    限，至刑事訴訟諭知無罪或不另為無罪諭知之判決，刑事法
    院本應依同法第503 條第1 項前段規定以判決駁回原告之訴
    ，如誤以裁定移送於民事庭，其訴之不合法，不因移送民事
    庭而受影響，受移送之民事庭應認原告之訴為不合法以裁定
    駁回之（最高法院66年度臺上字第1094號判例參照）。
二、本件原告因被告違反銀行法等案件於刑事訴訟程序附帶提起
    民事訴訟，請求判令被告連帶給付原告新臺幣（下同）100
    萬元及自起訴狀繕本送達翌日起至清償日止，按週年利率5%
    計算之利息，並陳明願供擔保請准宣告假執行。經刑事庭依
    刑事訴訟法第504 條第1 項規定，將其附帶之民事訴訟，以
    裁定移送民事庭。惟查：
  (一)被告乙○○係觸犯刑法第216條、第210條行使偽造私文書，
    同法第217條之偽造印章罪；違反銀行法第29條第1項、第29
    條之1 非銀行不得經營收受存款業務規定，依同法第125 條
    第1 項規定後段處罰；違反公司法第9 條第1 項公司應收之
    股款並未實際繳納而表明收足罪，經本院以97年度金重訴字
    第3 號併97年度金訴字第11號刑事判決（下稱「系爭刑事判
    決」）有罪，並據以論罪科刑（見該判決第6 頁）。至於檢
    察官另起訴被告乙○○詐欺取財部分，則經系爭刑事判決以
    不能證明被告乙○○犯罪，原應為無罪之諭知，惟因公訴人
    認此部分與被告乙○○其他論罪部分有想像競合犯之裁判上
    一罪關係為由，而就此部分不另為無罪之諭知，有系爭刑事
    判決在卷可稽（見該判決第105 至108 頁）。又被告加鼎企
    業有限公司則非系爭刑事判決之被告，原告亦非因被告加鼎
    企業有限公司犯罪而受損害之人。
  (二)系爭刑事判決認定被告乙○○行使偽造文書之被害人係「外
    交部」對外國領事事務處理之正確性及剛果民主共和國，而
    非原告，另被告乙○○違反銀行法及公司法等罪，其被害法
    益則係金融管理及公司稽核等社會法益，原告亦非因前開犯
    罪而受損害之人（最高法院82年度臺抗字第252 、281 號裁
    定意旨參照）。至原告主張受被告乙○○詐欺部分，則經本
    院刑事判決認定應屬無罪，原告即非因被告乙○○犯詐欺罪
    而受損害之人，自不得以受詐欺為由，依刑事訴訟法第487
    條第1 項之規定，於刑事訴訟程序附帶提起民事訴訟。
  (三)綜上所述，原告既非因被告乙○○行使偽造文書、違反銀行
    法及公司法等犯罪行為而受損害之人，被告加鼎企業有限公
    司則非系爭刑事判決之被告，原告亦非因被告加鼎企業有限
    公司犯罪而受損害之人，均如前述，則原告於被告乙○○違
    反銀行法等案件，提起本件刑事附帶民事訴訟，顯難認為合
    法，且揆諸首揭規定及說明，不因刑事庭誤以裁定移送於民
    事庭而受影響，本院仍應認原告之訴為不合法，而以裁定駁
    回。原告之訴既經駁回，其假執行之聲請亦失所附麗，應併
    予駁回。
三、依民事訴訟法第95條、第78條裁定如主文。
中    華    民    國    98    年    8     月    10    日
                  民事第二庭  法  官  張國勳
以上正本證明與原本無異。
如對本裁定抗告，應於裁定送達後10日內向本院提出抗告狀。
中    華    民    國    98    年    8     月    10    日
                              書記官  周玉惠


司法院資訊處製作；財團法人民間司法改革基金會備份。
